臺灣臺中地方法院民事判決　　　　　　　 94年度婚字第917號
原　　　告　甲○○
訴訟代理人　黃秀蘭　律師
被　　　告　乙○○
上列當事人間請求離婚事件，本院於九十四年九月二十一日言詞辯論
終結，判決如下：
    主  文
准原告與被告離婚。
訴訟費用由被告負擔。
    事  實
一、原告起訴主張：兩造於民國（下同）七十五年八月二十七日
    結婚，婚後育有一女陳詩芸，緣被告婚後一直沉迷賭博性電
    動玩具，經原告屢勸不聽，雖被告受僱於機械公司從事車床
    工作，惟薪資甚薄，又不敷被告於電玩上之開銷，致兩造家
    庭生活費用全賴原告在百貨公司擔任專櫃小姐之薪資。直至
    七十六年十月某日，因原告再次規勸被告戒除沉迷賭博電玩
    之惡習，被告因而心生不悅，竟徒手毆打原告，此後兩造已
    無法過正常夫妻生活，從此兩人分房睡，嗣於七十六年十二
    月某日，被告趁原告不在家時，由兩造原來住所「台中縣大
    里市○○村○○路○段七八七巷七號三樓」搬回其老家「台
    中縣豐原市○○街四四○號」，從此被告避不見面，迄今已
    於十八年，顯然兩造已無繼續維持婚姻生活之意願，堪認已
    構成難以維持婚姻之重大事由，然無奈被告仍不願與原告協
    議離婚。為此，爰依民法第一千零五十條第二項規定訴請離
    婚。
二、被告則以：伊並無沉迷於賭博性電玩，且原本所從事車床工
    作係至七十六年即原告離家後不久，始因工作造成手部受傷
    而未繼續工作。再者，被告未曾毆打原告。兩造自七十六年
    十月起分房睡，同年原告即無故離家迄今，嗣原告於七十六
    年十二月間將台中縣大里市之房屋賣掉，被告始搬回台中縣
    豐原市老家等語置辯。
三、按民法第一千零五十二條第二項所稱「有前項以外之重大事
    由，難以維持婚姻者」，乃抽象的、概括的離婚事由，係民
    法親屬編於七十四年修正時，為因應實際需要，參酌各國立
    法例，導入破綻主義思想所增設。但其事由應由夫妻之一方
    負責者，僅他方得請求離婚，是其所採者為消極破綻主義精
    神，而非積極破綻主義。關於是否為難以維持婚姻之重大事
    由，其判斷標準為婚姻是否已生破綻而無回復之希望。而婚
    姻是否已生破綻而無回復之希望，則應依客觀的標準，即難
    以維持婚姻之事實，是否已達於倘處於同一境況，任何人均
    將喪失維持婚姻意欲之程度而定。至於同條但書所規定「難
    以維持婚姻之重大事由應由夫妻之一方負責者，僅他方得請
    求離婚」，乃因如肯定有責配偶之離婚請求，無異承認恣意
    離婚，破壞婚姻秩序，且有背於道義，尤其違反自己清白（
    clean hands）之法理，有欠公允，同時亦與國民之法感情
    及倫理觀念不合，因而採消極破綻主義。然若夫妻雙方均為
    有責時，則應衡量比較雙方之有責程度，而許責任較輕之一
    方向應負主要責任之他方請求離婚，以符合公平（最高法院
    九十一年臺上字第二０二三號判決意旨參照）。本院審酌上
    情認為：原告主張兩造於七十五年間結婚，嗣七十六年十月
    間起分房，及自七十六年十二月起兩造各自搬離夫妻住所地
    即台中縣大里市，而原告搬回娘家，被告搬回台中縣豐原市
    之老家後，兩造迄今已逾十八年未曾共同生活，為兩造所不
    爭執，堪認為真實。被告雖以並未曾毆打原告，且當時係因
    原告將兩造共同住所的房屋賣掉，伊始搬回台中縣豐原市老
    家等語置辯。惟據證人即原告之母親到院陳稱：「被告打電
    玩的事情是原告跟我說的，原告說被告都勸不聽。七十六年
    十月原告被被告毆打的事情，原告有回娘家跟我說，我看到
    原告鼻子好像有流血的樣子，我有勸原告去跟被告說不要打
    電玩，我沒有碰到被告的面。原告於七十六年十二月間回娘
    家，我有勸原告回家去住，原告說被告已經將她的東西搬光
    ，所以無法回家去住。」等語（參本院九十四年九月二日審
    理筆錄）。可證被告應曾於七十六年十月間與原告因故發生
    口角而毆打原告。另參兩造住所之建築改良物登記簿謄本，
    顯示原告於民國七十七年六月二十日始將台中縣大里市之房
    屋出售。觀之被告係於七十六年十二月間搬離台中縣大里市
    住所，此為兩造所不爭執，然原告直至七十七年六月二十日
    始將台中縣大里市之房屋出售，足證被告所辯稱原告將房屋
    賣掉之後，被告始搬離原住所等語，不足可採。綜上所述，
    本院審酌前情及兩造實際分居已達十八年之久，此情形顯已
    危及兩造婚姻關係之維繫，雖兩造婚姻關係存在，然已名存
    實亡，就分居狀態持續迄今觀之，兩造顯均無意繼續維持名
    實不符之婚姻關係，依社會通常觀念觀之，應堪認係屬民法
    第一千零五十二條第二項前段所稱難以維持婚姻之重大事由
    。且此項重大事由，依前所述，可歸責原告之事由應較於被
    告。再者，兩造分居長達十八年，倘處於同一境況，任何人
    均將喪失維持婚姻意欲之程度。從而，本件原告據以主張依
    民法第一千零五十二條第二項之規定，訴請離婚，為有理由
    ，應予准許。
四、訴訟費用負擔的依據：民事訴訟法第七十八條。
中　　華　　民　　國　　94　　 年　　10 　 月　　5　　日
                  家事法庭      法  官  簡賢坤
以上正本係照原本作成。
如對本判決上訴，須於判決送達後二十日之不變期間內，向本院
提出上訴狀（須附繕本）。
中　　華　　民　　國　　94　　 年　　10 　 月　　5　　日
                    　　　　　　書記官
